【裁判字號】    94,重訴,31
【裁判日期】    950127
【裁判案由】    侵權行為損害賠償
【裁判全文】
臺灣板橋地方法院民事判決              94年度重訴字第31號
原      告  意特電子股份有限公司
法定代理人  乙○○
訴訟代理人  王怡惠律師
複代理人    謝美香律師
??????李佳真律師
被      告  甲○○
                    ?  3
上列當事人間請求侵權行為損害賠償事件，經刑事庭移送前來（
刑事案件案號：93年度易字第876 號、附帶民事訴訟案號：93年
度附民字第180 號），本院於中華民國94年12月30日言詞辯論終
結，判決如下：
    主  文
原告之訴及假執行之聲請均駁回。
訴訟費用由原告負擔。
    事實及理由
壹、程序方面
一、按股份有限公司之清算，以董事為清算人；但公司法或章程
    另有規定，或股東會另選清算人時，不在此限；又解散之公
    司除因合併、分割或破產而解散外，應行清算，公司法第32
    2 條第1 項、第24條分別定有明文。原告於民國93年2 月21
    經股東會決議解散，同時選任乙○○為解散後之公司清算人
    ，原告復於93年2 月17日向經濟部申請解散登記，經經濟部
    於93年3 月1 日核准解散登記，此有原告股東臨時會議事錄
    影本、經濟部93年3 月1 日經授中字第09331748300 號函文
    影本各1 紙在卷可稽（復於本院卷第92頁），本件原告以乙
    ○○為其法定代理人，經核並無不合。
二、按訴狀送達後，原告不得將原訴變更或追加他訴，但有下列
    各款情形之一者，不在此限：三、擴張或減縮應受判決事項
    之聲明者，民事訴訟法第255 條第1 項第3 款定有明文。原
    告於本院93年度易字第876 號背信刑事案件中對被告提出本
    件刑事附帶民事訴訟，請求被告給付原告新臺幣（下同）
    16,798,000元及自起訴狀繕本送達翌日起至清償日止按年息
    百分之五計算之利息。本件刑事附帶民事訴訟嗣經移送本院
    民事庭，原告於訴訟進行中，以94年10月24日民事減縮聲明
    狀變更聲明，請求被告給付原告1075萬元及自起訴狀繕本送
    達翌日起至清償日止按年息百分之五計算之遲延利息，核屬
    減縮應受判決事項之聲明，應予准許，先予敘明。
貳、實體方面
一、原告主張：
(一)、被告為金陞電子有限公司（下稱金陞公司，登記負責人為甲
    ○○之母紀廖時珠）之股東及實際負責人，嗣於90年12月7
    經原告之發起人會議投票選為原告之董事長，其受原告全體
    股東之委託，綜理原告相關業務，有維護原告資產、利益之
    義務，係為原告處理事務之人，其竟意圖為自己及金陞公司
    之不法利益及損害原告之利益，於91年3 月21日，在原告位
    於台北縣中和市○○路150 號13樓之1 辦公室內，於其代表
    金陞公司向臺灣歐力士股份有限公司（下稱歐力士公司）以
    ＣＭＴ生產線之機器設定附條件買賣之方式（契約號碼0000
    0000000000）借款756 萬元時，未經原告股東同意，以其所
    持有之原告作為一般申請用水、電話等事項之方形便章及其
    本人印章，在該附條件買賣契約書之買方連帶債務人欄內及
    在供借款擔保之面額756 萬元本票之共同發票人欄內，蓋用
    上開原告之方形便章及其本人之印章，而將原告與金陞公司
    、被告、紀廖時珠及被告之妻劉雪梅共同作為買方連帶債務
    人及共同發票人，而交付予歐力士公司，使原告擔負連帶債
    務及共同發票人之責任。嗣金陞公司、被告等人均無資力清
    償上述借款，歐力士公司遂於91年11月間持上開本票向臺灣
    臺北地方法院聲請准許本票強制執行裁定，並經該院於91年
    11 月22 日以91年票字第49897 號裁定准予強制執行確定，
    復經歐力士公司向鈞院聲請對原告之財產予以假扣押，經鈞
    院於91年12月13日以91年度裁全宿字第9704號裁定歐力士公
    司得對原告之財產，在6,048,000 元之範圍內予以假扣押，
    並於同年月27日下午3 時5 分許，在台北縣中和市○○路
    700 號8 樓之8 ，在6,048,000 元之範圍內對原告之財產執
    行假扣押，致生損害於原告等事實，業經鈞院以93年度易字
    第876 號刑事判決確定，原告上述行為已構成債務不履行與
    侵權行為，爰依民法第544 條及第184 條之規定，請求被告
    賠償後列之損害。
(二)、原告請求被告賠償之損害項目及金額如下：
??原告機器設備遭查封而無法使用之損害1050萬元：
    原告因遭歐力士公司假扣押強制執行，致原告之3 台機器設
    備（下稱系爭機器設備）遭查封而無法使用、處分，致原告
    營運困難，年營業額大幅下降。系爭機器設備係原告以1050
    萬元向被告擔任實際負責人之金陞公司所購入，其中編號1
    、3 之機器在原告購入前即已設定動產抵押予美商花旗商業
    銀行股份有限公司（下稱花旗銀行），惟被告未將所得價款
    用以清償積欠花旗銀行之債務，並塗銷動產抵押登記。尤有
    甚者，被告將系爭機器設備中編號2 已售予原告之機器，與
    訴外人歐力士公司通謀訂立虛偽之附條件買賣契約，以行借
    款之實，嗣後因被告無力清償歐力士公司及花旗銀行，致使
    歐力士公司向鈞院聲請假扣押，查封系爭機器設設備，編號
    1 、3 之機器則遭花旗銀行以鈞院92年度執字第21284 號聲
    請強制執行查封拍賣，並已於92年10月29日被拍定，原告空
    有編號2 之機器亦無法單獨運作，爰以購買系爭機器價金之
    金額1050萬元作為請求被告賠償原告因無法使用、處分系爭
    機器設備之損害金額。
 2. 律師費用損害25萬元：?
    原告為處理與歐力士公司間訴訟與強制執行程序，而支出律
    師費用25萬元。原告係不懂法律之人，於訴訟程序中不知如
    何有效保護自身權益，確有不能自為訴訟行為，需委任律師
    為之情事，是以上開律師費用可認為係原告伸張權利或防禦
    所必要，且該費用之支出與被告之侵權行為有因果關係，原
    告自得請求被告賠償此部分之損害。
(三)、聲明：
 1. 被告應給付原告新台幣1075萬元，及自起訴狀繕本送達翌日
    起至清償日止，按年息百分之五計算之利息。
 2. 願供擔保，請准予宣告假執行。
二、被告抗辯：系爭機器設備並非原告所有，且系爭機器設備遭
    查封並未造成原告之損害等語，並聲明：請求駁回原告之訴
    及假執行之聲請，如受不利判決，願供擔保請准宣告免為假
    執行。
三、本院得心證之理由
(一)、經查原告主張被告為金陞公司之股東及實際負責人，嗣於90
    年間經原告之發起人會議投票選為原告之董事長，係為原告
    處理事務之人，有維護原告資產、利益之義務，其竟意圖為
    自己及金陞公司之不法利益與損害原告之利益，於91年3 月
    21日，在原告位於台北縣中和市○○路150 號13樓之1 辦公
    室內，於其代表金陞公司向歐力士公司以ＣＭＴ生產線之機
    器設定附條件買賣之方式（契約號碼00000000000000）借款
    756 萬元時，未經原告股東同意，以其所持有之原告方形便
    章及其本人印章，在該附條件買賣契約書之買方連帶債務人
    欄內及在供借款擔保之面額756 萬元本票之共同發票人欄內
    ，蓋用上開原告之方形便章及其本人之印章，而將原告與金
    陞公司、被告、紀廖時珠及劉雪梅共同作為買方連帶債務人
    及共同發票人，而交付予歐力士公司，使原告擔負連帶債務
    及共同發票人之責任。嗣經歐力士公司持上開本票向本院聲
    請對原告之財產予以假扣押，經本院於91年12月13日以91
    年度裁全宿字第9704號裁定准許歐力士公司得對原告之財產
    ，在6,048,000 元之範圍內予以假扣押，歐力士公司復聲請
    本院於91年12月27日以92年度執字第21284 號執行程序，在
    台北縣中和市○○路700 號8 樓之8 ，於6,048,000 元之範
    圍內對系爭機器設備執行假扣押在案等事實，業經其提出本
    院91年度執全字第4312號假扣押執行筆錄、指封切結書各1
    紙為證（均影本），被告於本院93年度易字第876 號刑事背
    信案件審理中亦自承其為金陞公司之股東暨實際負責人、原
    告之董事長及曾於上揭時地，在上開附條件買賣契約書之買
    方連帶債務人欄內及在供借款擔保之面額756 萬元本票之共
    同發票人欄內，蓋用原告之方形便章及其本人之印章等情在
    卷，且有原告90年12月7 日之發起人會議事錄、董事會議事
    錄、原告設立登記表、被告與歐力士公司於91年3 月21日所
    簽訂之附條件買賣契約書（契約號碼00000000000000號）、
    面額756 萬元之本票等件附於臺灣板橋地方法院檢察署93年
    度他字第2011號、93年度發查字第1472號影印偵查卷宗內可
    稽，並經本院調閱本院91年度執全字第4312號執行卷宗查核
    無訛；而被告上開未經原告其他股東同意，擅將原告作為金
    陞公司向歐力士公司借款之連帶保證人與共同發票人之背信
    行為，亦經本院於93年12月6 日以93年度易字第876 號刑事
    判決判處有期徒刑6 月確定，有該刑事判決附卷足考，原告
    此部分主張之事實，自堪認為真正。
(二)、按受任人因處理委任事務有過失，或因逾越權限之行為所生
    之損害，對於委任人應負賠償之責；因故意或過失，不法侵
    害他人之權利者，負損害賠償責任，民法第544 條、第184
    條第1 項規定甚明。原告主張被告之前開不法行為，造成其
    受有系爭機器設備遭查封而無法使用之損害1050萬元與律師
    費用之損害25萬元，被告應依上開規定負賠償責任等語，被
    告則以原告並未受有損害等語置辯。是本件應審究者，即被
    告之背信行為是否造成原告所述之損害，茲分敘如下：
?1.系爭機器設備遭查封而無法使用、處分之損害1050萬元
    原告主張系爭機器設備係其以1050萬元之價款向金陞公司所
    購入，業據其提出匯款單、支票及統一發票各1 紙為證（以
    上均影本），系爭機器設備前經歐力士公司聲請本院以92年
    度執字第21284 號執行程序，於91年12月27日執行假扣押而
    遭查封乙節，亦如前述；然查封固產生禁止債務人對執行標
    的物為處分之效力，惟不當然剝奪債務人使用收益之權利，
    而系爭機器設備遭查封後，仍置放於原告臺北縣中和市○○
    路700 號8 樓之8 之公司所在地，業經本院調取本院91年度
    執全字第4312號、92年度執字第21284 號執行卷宗核閱無訛
    ，原告就其因系爭機器設備遭查封而受有如何無法使用、處
    分之損害，並未舉證以實其說，自難認原告受有該等損害，
    原告逕以系爭機器設備之價金1050萬元作為其所受損害之數
    額而請求被告賠償，尚屬無據。原告雖又主張系爭機器設備
    因前已設定動產抵押予花旗銀行，嗣經花旗銀行聲請本院強
    制執行，經本院以92年度執字第21284 號執行程序就系爭機
    器設備中編號1 、3 號之機器拍賣並已於92年10月29日拍定
    予第三人，致原告空有編號2 之機器亦無法單獨運作，被告
    自應賠償此部分無法使用之損害等語，經查系爭機器設備其
    中編號1 、3 之機器遭查封後，復經花旗銀行聲請強制執行
    並拍賣完畢之事實，固據本院查閱92年度執字第21284 號執
    行卷宗屬實，惟上開編號1 、3 之機器既係因花旗銀行為行
    使其動產抵押權，聲請強制執行而拍定予第三人，而與歐力
    士公司查封之行為無涉，原告縱因編號1 、3 之機器被拍賣
    ，致編號2 之機器無法單獨使用而受有損害，亦與歐力士公
    司是否持上開本票聲請假扣押執行乙節無關，當非因查封而
    受之損害，尤難認係被告擅以原告名義簽發本票之背信行為
    所致，是原告主張被告應依侵權行為與債務不履行之規定賠
    償此部分之損害，亦無理由。
 2. 律師委任費25萬元：
    原告主張其因委任律師處理與歐力士公司間訴訟與強制執行
    程序，共支出律師費用25萬元，應由被告負賠償責任；又原
    告不諳法律，確有不能自為訴訟行為而須委任律師之情形等
    語，並提出律師費用收據存根5 紙為證。觀以原告提出之該
    等收據存根，其中10萬元律師費用乃原告為追訴被告背信罪
    之刑事責任所支出，該部分本得由檢察官代原告行之，自無
    委任律師之必要。其餘15萬元之律師費用原告則主張乃為處
    理與歐力士公司民事訴訟與強制執行程序所支出，惟我國民
    事訴訟法第一審並未採取律師強制代理主義，當事人縱未委
    託律師，法院在調查證據上並不因此有所輕怠，原告亦未證
    明其在該等程序中確有不能自為訴訟行為，必須委任他人代
    理之情形。況原告既自陳其係為處理與歐力士公司間民事訴
    訟與強制執行程序而支出該等律師費用，故此部分費用之支
    出與否，尚繫於歐力士公司是否持前揭本票對於原告有所主
    張或聲請就原告之財產為假扣押執行，並非被告之背信行為
    直接所致，依吾人智識經驗判斷，尚難認原告律師費之支出
    與被告之背信行為有何相當因果關係，原告請求被告賠償律
    師費用25萬元，殊屬乏據。
(三)、綜上所述，原告並未證明其因被告之背信行為而受有前述之
    損害，從而，原告依民法侵權行為與債務不履行之法律關係
    ，請求被告賠償1075萬元及自起訴狀繕本送達翌日起至清償
    日止之法定遲延利息，於法無據，不應准許，其假執行之聲
    請亦失所附麗，應併予駁回。
(四)、因本案事證已臻明確，兩造其餘主張、陳述及所提之證據暨
    攻擊防禦方法，經本院審酌後，認與本案判斷結果無影響，
    均毋庸再予一一審酌。
四、結論：原告之訴為無理由，依民事訴訟法第78條，判決如主
    文。
中    華    民    國    95    年    1     月    27  日
                  民事第三庭  審判長法  官  陳映如
                                    法  官  邱靜琪
                                    法  官  吳佳穎
以上正本係照原本作成
如對本判決上訴，須於判決送達後20日內向本院提出上訴狀
中    華    民    國    95    年    1     月    27    日
                                    書記官  馬文慶


司法院資訊處製作；財團法人民間司法改革基金會備份。
